臺灣高等法院刑事裁定
110年度毒抗字第69號
抗  告  人  
即  被  告  曾梓健


上列抗告人因違反毒品危害防制條例案件，不服臺灣桃園地方法
院109年度毒聲字第522號，中華民國109年12月10日裁定（聲請
案號：臺灣桃園地方檢察署109年度聲觀字第439號、109年度毒
偵字第5423號），提起抗告，本院裁定如下：
    主  文
抗告駁回。
    理  由
一、原裁定意旨略以：
（一）抗告人即被告甲○○（下稱被告）基於施用第二級毒品大麻
      之犯意，於民國109年5月底某時，在臺北市○○區○○○路000
      巷0號3樓租屋處，以將第二級毒品大麻摻入香菸之方式，
      施用第二級毒品大麻1次，嗣於109年6月2日下午4時50分
      許於同址查獲，復採尿送驗後，其尿液鑑驗結果呈大麻代
      謝物陽性反應，此有被告於警詢及偵查之自白、新竹市警
      察局偵辦毒品案件尿液檢體委驗單、台灣尖端先進生技醫
      藥股份有限公司109年6月18日濫用藥物檢驗報告（尿液檢
      體編號：0-000號）等件在卷可稽，是被告確有於前揭時
      、地施用第二級毒品大麻之犯行，堪以認定。
（二）被告未曾因施用毒品案件而經裁定送觀察、勒戒、強制戒
      治執行完畢釋放出所之事實，有本院被告前案紀錄表在卷
      可佐，是被告初犯本件施用第二級毒品犯行，堪可認定。
      另被告因涉嫌販賣第二級毒品案件，經臺灣臺北地方檢察
      署以109年度偵字第19502號起訴，現由臺灣臺北地方法院
      以109年度訴字第983號審理中，是被告能否完成戒癮治療
      顯有疑問，有本院被告前案紀錄表附卷可參。從而，檢察
      官以向法院聲請觀察、勒戒始能達成戒除毒癮之目的，不
      以被告緩起訴處分及到指定醫療醫院為替代療法，乃屬檢
      察官適法職權之行使，並無違反立法目的或悖於比例原則
      等裁量踰越、裁量濫用或裁量怠惰之情。綜上，本件聲請
      於法有據，應予准許等語。
二、抗告意旨略以：被告未曾因施用毒品案件經戒癮治療，或經
    法院裁定令入勒戒處所觀察、勒戒，其本件施用第二級毒品
    犯行係為初犯，且其尚無因故意犯他罪經判決有罪確定而有
    妨礙其完成戒癮治療期程，或毒品戒癮治療實施辦法及完成
    治療認定標準第2條第2項各款所列不適合為附命完成戒癮治
    療緩起訴處分等情事；另檢察官於偵查中是否已有詢問被告
    接受戒癮治療之意願，容有疑義，故無從知悉檢察官係如何
    認定其有何妨礙完成戒癮治療期程之事由，或認為其不適宜
    採取附命完成戒癮治療之緩起訴處分，檢察官選擇聲請觀察
    、勒戒，嚴重影響其因尋求戒癮治療而失去親情支持或被迫
    中斷學業、工作，即有未依職權斟酌個案具體情節而逕為選
    擇聲請法院裁准觀察、勒戒，難認已盡合義務性裁量，原審
    未為明察、審酌及敘明採認檢察官選擇觀察、勒戒之理由，
    僅依其另涉他案經法院審理中，逕以其能否完成戒癮治療顯
    有疑問為由，顯有裁定不備理由之違背法令情事，爰懇請本
    院撤銷原裁定，賜准為戒癮治療云云。　　
三、按犯毒品危害防制條例第10條之罪者，檢察官應聲請法院裁
    定，或少年法院（地方法院少年法庭）應先裁定，令被告或
    少年入勒戒處所觀察、勒戒，其期間不得逾2月，毒品危害
    防制條例第20條第1項定有明文，此為法律之強制規定，不
    得藉詞免除。次按毒品危害防制條例所規定之觀察、勒戒處
    分，其立法意旨在幫助施用毒品者戒除毒癮，該處分之性質
    非為懲戒行為人，而係為消滅行為人再次施用毒品之危險性
    ，目的在戒除行為人施用毒品之身癮及心癮措施；觀察勒戒
    係導入一療程觀念，針對行為人將來之危險所為預防、矯治
    措施之保安處分，以達教化與治療之目的，可謂刑罰之補充
    制度，從而毒品危害防制條例本身所規定之觀察、勒戒及強
    制戒治等保安處分，雖兼具自由刑之性質，卻有刑罰不可替
    代之教化治療作用，且觀察、勒戒既屬用以矯治、預防行為
    人反社會性格，而具社會保安功能之保安處分，當無因行為
    人之個人或家庭因素而免予執行之理。末按所謂毒品戒癮治
    療計畫（即美沙冬替代療法），係法務部基於防制毒品危害
    之刑事政策與毒品危害防制條例第24條鑑於對於若干施用毒
    品者若僅施以徒刑不足以斷絕毒癮之規範本旨，乃令檢察機
    關與衛生福利部合作，由檢察官審酌個案情形，援引毒品危
    害防制條例第24條，並參酌刑法第57條所列事項及公共利益
    之維護，改以緩起訴處分方式轉介毒品施用者前往醫療院所
    治療。
四、經查：被告於警詢、偵查坦承施用第二級毒品大麻犯行不諱
    ，且其為警查獲時所採集之尿液檢體，經送檢驗結果，呈大
    麻代謝物陽性反應等情，有新竹市警察局偵辦毒品案件尿液
    檢體委驗單、台灣尖端先進生技醫藥股份有限公司109年6月
    18日濫用藥物檢驗報告（尿液檢體編號：0-000號）在卷為
    憑，堪認被告前揭任意性自白核與事實相符，其犯行堪予認
    定，揆諸前揭規定，被告自應令入勒戒處所觀察、勒戒。至
    是否給予被告為附命完成戒癮之緩起訴處分，應由檢察官參
    酌刑法第57條所列事項及公共利益之維護依職權判斷衡酌。
    凡經檢察官聲請且符合法定要件者，法院僅得為有限之低密
    度審查，除檢察官之判斷有重大明顯瑕疵，或其裁量權已萎
    縮至無聲請觀察、勒戒之餘地，法院原則上應尊重檢察官職
    權之行使，並據以裁定，尚無自由斟酌以其他方式替代或得
    以其他原因免予執行之權。況本件檢察官已審酌被告另涉嫌
    販賣第二級毒品案件經起訴在案，並由法院審理中，難以期
    待其日後得以配合完成戒癮治療之處遇程序而聲請觀察、勒
    戒，核無違反立法目的或悖於比例原則等濫用裁量權限之情
    形等節，於其裁量範圍內未依毒品危害防制條例第24條，改
    以緩起訴處分方式轉介毒品施用者前往醫療院所治療，此非
    本院所得審酌之事項。至抗告意旨所述影響其親情、學業或
    工作等因素，尚難認得以解免其犯施用第二級毒品大麻罪行
    而應受之觀察、勒戒處分。綜上所述，原審因而裁定被告應
    入勒戒處所觀察、勒戒，核無違誤，其抗告意旨猶執前詞指
    摘，為無理由，應予駁回。
據上論斷，應依刑事訴訟法第412條，裁定如主文。
中　　華　　民　　國　　110 　年　　1 　　月　　26　　日
                  刑事第十七庭  審判長法　官  鄭水銓
                                      法  官  黃雅芬
                                      法  官  沈君玲
以上正本證明與原本無異。
不得再抗告。
                                      書記官  曾彥碩
中　　華　　民　　國　　110 　年　　1 　　月　　28　　日